【裁判字號】    99,訴,452
【裁判日期】    990706
【裁判案由】    違反毒品危害防制條例
【裁判全文】
臺灣屏東地方法院刑事判決               99年度訴字第452號
公  訴  人  臺灣屏東地方法院檢察署檢察官
被      告  甲○○
上列被告因違反毒品危害防制條例案件，經檢察官提起公訴（99
年度毒偵字第313 號），被告就被訴事實為有罪之陳述，本院裁
定行簡式審判程序，判決如下：
    主  文
甲○○施用第一級毒品，累犯，處有期徒刑拾月，扣案之注射針
筒壹支沒收。又施用第二級毒品，累犯，處有期徒刑陸月。應執
行有期徒刑壹年貳月，扣案之注射針筒壹支沒收。
    事  實
一、甲○○前曾於民國92年間因施用毒品案件，經本院以92年度
    毒聲字第1478號裁定送觀察、勒戒後，認無繼續施用毒品傾
    向，於93年2 月9 日觀察、勒戒執行完畢釋放，由臺灣屏東
    地方法院檢察署檢察官以93年度毒偵緝字第24號不起訴處分
    確定；復於94年間因施用毒品案件，經以94年度訴字第145
    號判決判處有期徒刑1 年6 月、1 年，應執行有期徒刑2 年
    2 月確定；又於94年間因竊盜案件，經以94年度簡字第413
    號判決判處有期徒刑3 月確定，上開有期徒刑1 年6 月、1
    年、3 月，嗣經本院以95年度聲字第392 號裁定應執行有期
    徒刑2 年4 月，經減刑後於96年7 月16日因縮刑期滿執行完
    畢。詎甲○○猶不知悛悔，竟基於施用第一級毒品海洛因、
    第二級毒品甲基安非他命之犯意，於98年12月23日18時30分
    許，在屏東縣恆春鎮○○路79之32號，先以將第一級毒品海
    洛因加水再以注射針筒注入體內之方式，施用第一級毒品海
    洛因1 次，後以將第二級毒品甲基安非他命置於玻璃球內加
    熱燒烤再吸食所產生煙霧之方式，施用第二級毒品甲基安非
    他命1 次，旋於同日22時20分許，在位於屏東縣恆春鎮○○
    路40巷之大墾丁釣蝦場附設遊藝場內，因形跡可疑為警盤查
    ，經警知其為毒品列管人口，且發現其外套口袋內有供施用
    毒品用之注射針筒1 支，甲○○乃坦承施用毒品並同意採尿
    送驗而查獲。
二、案經屏東縣政府警察局恆春分局報請臺灣屏東地方法院檢察
    署檢察官偵查起訴。
    理  由
一、本件被告甲○○所犯係死刑、無期徒刑、最輕本刑為3 年以
    上有期徒刑以外之罪，其於準備程序中就被訴事實為有罪之
    陳述，經法官告知簡式審判程序之旨，並聽取當事人之意見
    後，本院認為適宜由受命法官獨任進行簡式審判程序。
二、上揭事實，業據被告甲○○坦承不諱，且被告為警所採集之
    尿液檢體，經送請臺灣檢驗科技股份有限公司以酵素免疫分
    析法及氣相層析質譜儀法檢驗，結果呈甲基安非他命及嗎啡
    陽性反應，有該公司濫用藥物尿液檢驗報告1 紙在卷足憑（
    見警卷第15頁），並有注射針筒1 支扣案可稽，堪信被告上
    開自白確與事實相符。按施用第一、二級毒品為犯罪行為，
    毒品危害防制條例第10條定有處罰明文，故施用第一、二級
    毒品者，依前揭規定本應科以刑罰，惟基於刑事政策，對合
    於一定條件之施用者，則依同條例第20條、第23條之規定，
    施以觀察、勒戒及強制戒治之保安處分，又毒品危害防制條
    例於92年7 月9 日修正公布，自93年1 月9 日施行，其中第
    20條、第23條將施用毒品之刑事處遇程序，區分為「初犯」
    及「5 年內再犯」、「5 年後再犯」，依其立法理由之說明
    ：「初犯」，經觀察、勒戒或強制戒治後，應為不起訴處分
    或不付審理之裁定；經觀察、勒戒或強制戒治執行完畢釋放
    後，「5 年內再犯」者，因其再犯率甚高，原實施之觀察、
    勒戒及強制戒治既已無法收其實效，爰依法追訴或裁定交付
    審理，至於經觀察、勒戒或強制戒治執行完畢釋放後，「5
    年後再犯」者，前所實施之觀察、勒戒或強制戒治已足以遮
    斷其施用毒品之毒癮，為期自新及協助其斷除毒癮，仍適用
    「初犯」規定，先經觀察、勒戒或強制戒治之程序，從而依
    修正後之規定，僅限於「初犯」及「5 年後再犯」2 種情形
    ，始應先經觀察、勒戒或強制戒治程序。倘被告於5 年內已
    再犯，經依法追訴處罰，縱其第3 次（或第3 次以上）再度
    施用毒品之時間，在初犯經觀察、勒戒或強制戒治執行完畢
    釋放5 年以後，已不合於「5 年後再犯」之規定，且因已於
    「5 年內再犯」，顯見其再犯率甚高，原實施觀察、勒戒或
    強制戒治，已無法收其實效，即應依該條例第10條處罰（最
    高法院97年度第5 次刑事庭會議決議意旨參照），查被告前
    因施用毒品案件，有如上開事實欄所示觀察、勒戒完畢，且
    於觀察、勒戒執行完畢後5 年內，再犯施用毒品罪受科刑判
    決並執行完畢等情，有臺灣高等法院被告前案紀錄表在卷可
    稽，則被告再犯本件施用毒品罪，依據上開說明，自應依法
    論罪科刑。
三、查海洛因為毒品危害防制條例第2 條第2 項第1 款明定之第
    一級毒品；甲基安非他命為同條例第2 條第2 項第2 款明定
    之第二級毒品，均不得持有及施用，核被告甲○○所為，係
    犯該條例第10條第1 項之施用第一級毒品罪及同條第2 項之
    施用第二級毒品罪。其施用前持有第一級毒品海洛因及第二
    級毒品甲基安非他命之低度行為，應分別為其施用第一級毒
    品海洛因及第二級毒品甲基安非他命之高度行為所吸收，不
    另論罪。被告所犯施用第一級毒品罪及施用第二級毒品罪2
    罪間，犯意個別、行為互殊，應予分論併罰。被告前有如事
    實欄所示論罪科刑及執行之前科，於96年7 月16日縮刑期滿
    執行完畢等情，有臺灣高等法院被告前案紀錄表1 份在卷可
    稽，其於受徒刑之執行完畢，5 年以內故意再犯本件有期徒
    刑以上之罪，為累犯，所犯2 罪均應依刑法第47條第1 項之
    規定加重其刑。爰審酌被告前經觀察、勒戒後，仍未戒斷其
    施用毒品之惡習，並參酌其素行狀況、犯罪之動機、目的、
    手段、所生戕害其身心情形及犯罪後坦承犯行，態度尚非惡
    劣等一切情狀，分別就其所犯各罪量處如主文所示之刑，並
    定其應執行之刑，以資懲儆。扣案之注射針筒1 支，係被告
    所有，供其施用毒品所用之物，應依刑法第38條第1 項第2
    款沒收之。
據上論斷，應依刑事訴訟法第299 條第1 項前段、第273 條之1
第1 項，毒品危害防制條例第10條第1 項、第2 項，刑法第11條
前段、第47條第1 項、第51條第5 款、第38條第1 項第2 款，判
決如主文。
本案經檢察官任亭到庭執行職務。
中    華    民    國    99    年    7     月    6     日
                  刑事第五庭    法  官  林家聖
以上正本證明與原本無異。
如不服本判決應於收受判決後10日內向本院提出上訴書狀，並應
敘述具體理由；其未敘述上訴理由者，應於上訴期間屆滿後20日
內向本院補提理由書（均須按他造當事人之人數附繕本）「切勿
逕送上級法院」。
中    華    民    國    99    年    7     月    6    日
                                書記官  邱郁芸
附錄本判決論罪科刑法條全文：
毒品危害防制條例第10條
施用第一級毒品者，處六月以上五年以下有期徒刑。
施用第二級毒品者，處三年以下有期徒刑。

司法院資訊處製作；財團法人民間司法改革基金會備份。
